【裁判字號】    89,易,3219
【裁判日期】    900412
【裁判案由】    竊盜
【裁判全文】
臺灣臺中地方法院刑事判決                        八十九年度易字第三二一九號
    公  訴  人  臺灣臺中地方法院檢察署檢察官
    被      告  己○○
右列被告因竊盜案件，經檢察官提起公訴（八十九年度偵字第五四八一號），本院判
決如左：
    主  文
己○○無罪。
    理  由
一、公訴意旨略以：被告己○○基於意圖為自己不法所有之概括犯意，先於民國八十
    八年十一月二十二日凌晨四時許，前往臺北縣土城市○○路口，竊取乙○○所有
    之車牌號碼ＤＳ─一四七六號（該車原車牌號碼為ＨＮ─一二三０號，於八十八
    年六月二十四日遺失報銷，而換發ＤＳ─一四七六號車牌）自用小貨車一輛，得
    手後留供己用；復與來臺居留之印尼華僑ＤＪＩ  ＳＵＩ  ＫＩＯＮＧ（中文譯
    名丙○○，以下均以丙○○稱之，其所涉竊盜罪嫌業經本院判決無罪）基於共同
    竊盜之犯意聯絡，於八十八年十二月十七日零時二十分許，由己○○駕駛前述自
    用小貨車，載丙○○前往臺中縣大肚鄉○○村○○路○段五六號正後方二十五公
    尺處之宏統營造股份有限公司（下稱宏統營造公司）所承包、中山高速公路第四
    六二標拓寬工程工地，由己○○、丙○○先在橋上綑綁置放於該處準備施工用之
    鋼筋，再以其等自備之布製繩索，將鋼筋吊至橋下取下後，利用前述車牌號碼Ｄ
    Ｓ─一四七六號自用小貨車載運，以此方式竊取宏統營造公司所有之鋼筋。適為
    至該處巡邏之員警發現，當場查獲丙○○正以該布製繩索吊取鋼筋，並扣得前述
    二人已竊取得手堆放在旁之鋼筋六十八支、布製繩索一條，因認己○○連續涉犯
    刑法第三百二十條第一項之竊盜罪嫌。
二、按犯罪事實應依證據認定之，無證據不得推定其犯罪事實；不能證明被告犯罪者
    ，應諭知無罪之判決，刑事訴訟法第一百五十四條第三百零一條第一項分別定
    有明文。又認定不利於被告之事實須依積極證據，苟積極證據不足為不利於被告
    事實之認定時，即應為有利於被告之認定，更不必有何有利之證據；認定犯罪事
    實應依證據，為刑事訴訟法所明定，故被告否認犯罪事實所持之辯解，縱屬不能
    成立，仍非有積極證據足以證明其犯罪行為，不能遽為有罪之認定；所謂證據，
    係指足以認定被告確有犯罪行為之積極證據而言，該項證據自須適合於被告犯罪
    事實之認定，始得採為斷罪資料；另共同被告所為不利於己之陳述，固有證明其
    他共犯犯罪之效力，但其陳述有無疑竇，及能否採信，法院於職權範圍內，仍應
    予以相當之調查（最高法院三十年上字第八一六號、三十年上字第一八三一號、
    二十九年上字第三一零五號、十八年穗特覆字第二九號判例意旨參照）。
三、本件公訴意旨認被告己○○涉有竊取車牌號碼ＤＳ─一四七六號自用小貨車罪嫌
    ，無非以：該自用小貨車係由被告己○○竊取後，載運共同被告丙○○前往竊取
    鋼筋一節，業據共同被告丙○○於警訊及偵查中指述歷歷，況被告己○○坦言係
    伊介紹臨時工機會予被告丙○○，則被告丙○○當亟思感恩圖報，又豈有反構陷
    被告己○○入罪之理，此外該車所有人即合群廣告股份有限公司之負責人乙○○
    亦證稱被告己○○曾至其公司幫忙過，其並不認識被告丙○○，亦未將失竊之車
    輛借予被告己○○使用等語，復有贓物認領保管收據一紙在卷足憑，為其論據。
    惟訊之被告己○○堅決否認有竊取前述自用小貨車之犯行，辯稱：伊從未駕駛過
    前述自用小貨車，且乙○○之工作場所與伊之工作地點相距不到一百公尺，伊不
    可能竊取乙○○之車輛等語。經查，車牌號碼ＤＳ─一四七六號自用小貨車為合
    群廣告股份有限公司所有，於八十八年十一月二十二日四時許，在臺北縣土城市
    ○○路八八號前失竊等情，固據該公司負責人乙○○於警訊時指述綦詳，復有車
    輛竊盜、車牌失竊個別查詢報表─查詢車輛認可資料各一件在卷足憑，惟前述證
    據僅能證明該自用小貨車曾經失竊之事實，無從據以認定係由被告己○○所竊取
    。次查，共同被告丙○○於警訊及偵查中雖均供稱：被告己○○於八十八年十二
    月十七日係駕駛車牌號碼ＤＳ─一四七六號自用小貨車載伊前去竊取鋼筋等語，
    惟為被告己○○所堅決否認，又被告己○○於警訊中即陳稱：伊未曾僱用丙○○
    做臨時工，然伊曾於八十八年十二月間發現丙○○至臺中縣大肚鄉○○村○○路
    ○段五六號正後方二十五公尺處之中山高速公路第四六二標拓寬工程工地，撿拾
    廢棄之短鐵，伊曾多次斥責丙○○，丙○○可能因而產生恨意，於本院審理時更
    供稱：丙○○曾要求伊介紹工作然為伊所拒，伊亦不允許丙○○撿拾前述工地橋
    下的廢鐵，丙○○可能因而對伊產生怨恨等語。查丙○○係印尼國人，有警訊筆
    錄所載其個人資料可憑，且其並非由被告己○○申請許可而至我國工作，被告己○○為免違反就業服務法而觸犯刑責，拒絕僱用丙○○，與常理並無違背，而丙○○不無可能因而對己○○心生不滿，是其所為對於被告己○○不利之供述，非
    可全然採信。況且，被告己○○於警訊及偵查中從未供稱其曾為丙○○介紹臨時
    工機會，公訴人竟以被告曾為此供述，並據以採信丙○○前揭對被告己○○不利
    之片面指陳，率予斷定被告己○○有竊盜犯行，顯屬不依證據認定事實，殊不足
    採。又丙○○前揭供詞僅提及被告己○○曾持有該自用小貨車，仍無法據此即推
    論被告己○○確有竊取該自用小貨車之犯行。另乙○○係因警員訊問：「（警方
    查獲丙○○，經余嫌指稱該車（按即車牌號碼ＤＳ─一四七六號自用小貨車）是
    一名叫己○○所駕駛，該員你是否認識？車子是否借用？」，始陳稱：伊並未將
    前述車輛借予被告己○○，可能為被告己○○所竊取等語，然其既係經警員轉述
    丙○○之供述始為前揭推測之詞，丙○○之供詞復無其他佐證，則乙○○於警訊
    時之陳述仍不足據以為對被告不利之認定。本院復查無其他積極證據，足資證明
    被告己○○曾竊取前述自用小貨車，自不能僅因共同被告丙○○陳稱該車曾由被
    告己○○駕駛等語，即認被告己○○有竊取該車之犯行。
四、公訴意旨另認被告己○○涉嫌竊取宏統營造公司所有，放置於前述中山高速公路
    第四六二標拓寬工程工地之鋼筋，則以該公司被竊取之鋼筋均係加工好放置於橋
    上準備施工用之一百二十公分長之四分鐵，警方查獲時鋼筋均已被搬至橋下，經
    清點有六十八支之多，警方到達現場時該吊取鋼筋之布製繩索尚掛在橋上等情，
    業據宏統營造公司工地現場安全衛生管理組長丁○○於警訊、偵查中證述明確，
    並有現場照片附卷可稽，該批鋼筋顯非單憑一人之力即能搬運，需合二人之力方
    能進行該竊取鋼筋之行為。又同案被告丙○○於偵查中供稱：警察來時，被告己○○在（橋）上面，伊在（橋）下面，所以被告己○○跑了等語。雖證人戊○○
    於偵查中證稱：八十八年十二月十六日晚上與己○○等四、五人在工地吃便當、
    看第四台電視至十二點多己○○等人就去睡覺，渠則去巡視工寮，惟被告己○○
    於偵查中則供稱：當天（十二月十七日）與證人戊○○下班吃完便當便在宿舍看
    電視至十二時才去睡覺．．．因隔天警方通知伊做筆錄所以知是十二月十七日。
    惟當公訴人進一步追問被告己○○當晚便當內容及電視節目內容時，被告己○○
    卻又諉稱忘了、沒印象。而被告己○○於初次警訊時則供稱：八十八年十二月十
    六日二十三時即上床睡覺，當晚均沒有外出，於偵訊時亦自承對當日印象深刻，
    卻何以對自己有利之重要時間點前後說詞不一，並對做過的事交代不清？顯與常
    情有違，足徵證人戊○○之證言係事後迴護被告己○○之詞。雖被告己○○另辯
    稱：失竊之工地係宏統營造公司發包給伊代工，鋼筋是伊保管不可能偷，以後尚
    要點交，證人甲○○亦證稱：曾承包宏統營造公司該工程之模板鋼筋整個結構，
    是帶工不帶料，並僱用被告己○○為小包負責鋼筋部分，不知道鋼筋是誰偷的，
    但如果是己○○偷的，己○○要賠償，不划算。然證人甲○○前述證詞亦僅表達
    其個人意見之詞，無法作為被告己○○未竊取鋼筋之有利證明。況宏統營造公司
    工地現場安全衛生管理組長丁○○亦於偵查中證稱：甲○○確有承包一些橋面板
    工程，當晚掉的是甲○○工程的鋼筋，但工、料全部由公司提供，之前公司失竊
    多次鋼筋，都是公司自己賠並未要求下游廠商賠，公司也曾派外勞巡查，外勞反
    應偷東西之人是白天在工地做的人，車子也是在工地進出的等情，為其論據。然
    訊之被告己○○亦堅詞否認有何竊取宏統營造公司所有之鋼筋之犯行，辯稱：前
    述工地之鋼筋為伊負責保管，亦係伊僱工運至該工地，倘鋼筋失竊，伊須負責賠
    償，伊實無竊取置於該工地之鋼筋之理由等語。經查：
  (1)本件共同被告丙○○自警訊、偵查迄本院審理時雖一再供稱係被告己○○於八十
    八年十二月十七日零時二十分許，至臺中縣大肚鄉○○村○○路○段五十六號正
    後方約二十五公尺處之高速公路工地，與被告己○○共同用布條綑綁該工地之鋼
    筋，將該等鋼筋自工地上往下搬運，再準備用貨車載走，其在搬運過程中遭警察
    逮捕，被告己○○則已逃逸等語。然該共同被告所為不利於被告己○○之供述，
    並無其他證據可為佐證，且其供述有如前述理由第三項所指之疑點，自非可憑此
    即遽認被告有於前述時地竊取鋼筋之犯行。
  (2)證人即於八十八年間承包宏統營造公司於中山高速公路第四六二標拓寬工地模板
    及鋼筋結構施作工程之甲○○於本院審理時到庭結證稱：被告己○○是伊承包前
    述工程之小包，負責綁鋼筋及搭鷹架等工作。該工地之鋼筋由宏統營造公司提供
    ，鋼筋在尚未運至工地前，由宏統營造公司保管，運至工地後就由己○○負責保
    管，若發生鋼筋失竊之情事，己○○須負責賠償。伊曾聽聞該工地於八十八年十
    二月十七日有鋼筋失竊的情形，惟伊認為不可能係己○○所竊取，蓋該工地所放
    置之鋼筋，均係由小包按照橋樑設計圖加工（亦即切割並加以彎曲成橋樑所需要
    的形狀）後再運到工地，故已非原來之直條狀，而伊於鋼筋失竊翌日曾至工地現
    場，聽己○○請來的師父說都是已經放置橋上、加工過的鋼筋失竊，倘係己○○
    自行竊取該等鋼筋，一來其須自行負賠償責任，二來該等鋼筋已經加工過，己○○未必可以拿到別的工地使用。前述工地伊所承包之部分業已完工，伊現在承包
    之中彰快速道路三二九標工地之鷹架工程，伊仍然包給己○○做等語。由該證人
    之證詞，可知前述工地失竊之鋼筋，均已依該工地設計圖之需要予以加工，未必
    可供其他工地使用，且被告己○○既係承包該工地綁鋼筋之工作，復對置放於該
    處之鋼筋負保管之責，其有無必要甘冒承包工程所需鋼筋不敷使用及可能負賠償
    責任之風險，竊取置放於前述工地且未必能用於其他工程之鋼筋，更值存疑。
  (3)被告己○○於八十九年二月二十三日警訊中供稱：伊於八十八年十二月十六日八
    時至十七時在工地工作，十七時三十分許返回臺中縣大肚鄉○○村○○路一八五
  巷十一之一號，換洗後於二十三時上床睡覺，整晚均未外出等語，另於八十九年
    五月一日偵查期日，經與證人戊○○隔離訊問後供稱：八十八年十二月十六日伊
    下班後在中山高速公路王田交流道附近之宿舍吃飯，之後看電視至十二時，伊即
    上床睡覺，戊○○則出去巡視一下再回來睡等語，另證人戊○○於前述偵查期日
    中結證稱：伊與被告及其他人於八十八年十二月十六日晚間在中山高速公路王田
    交流道附近之工地看電視至十二時許，其餘之人先去睡覺，伊則至工寮巡視等語
    。按本件共同被告丙○○於前述工地搬運鋼筋為警查獲之時間係八十八年十二月
    十七日凌晨零時二十分許，被告己○○前揭於警訊及偵查中之供述，及證人戊○○上述證言，就被告於八十八年十二月十七日凌晨零時即已就寢，就寢前係在靠
    近中山高速公路王田交流道之宿舍內，並未外出等情，均屬一致，應足以據為對
    被告有利之認定。至於被告己○○於警訊及偵查中，對於八十八年十二月十六日
    之就寢時間究為二十三時許或翌日凌晨零時許，供述雖有不同，另其於偵查中對
    於八十八年十二月十六日之晚餐所食用之飯盒菜色及所收看之電視內容則答稱無
    記憶，然被告己○○接受警員及公訴人訊問之時間，距離八十八年十二月十六日
    已分別逾二月及四月餘，被告己○○固於偵查中供稱因於八十八年十二月十七日
    ，曾經警員通知製作筆錄，故對前日發生之事尚有印象，然實難期其對於數月前
    某日晚間所從事活動之確定時間及內容等細節均有清晰之記憶，更何況警員及公
    訴人於前述日期訊問之內容，均為關於本件案發時間前被告己○○之行蹤，被告
    己○○之供述縱有與事實並非相符之處，仍無從逕予推定其曾與同案另被告丙○○於八十八年十二月十七日凌晨零時二十分許，至前述中山高速公路第四六二標
    拓寬工程工地，竊取宏統公司所有之鋼筋，公訴人以被告己○○於警訊及偵查中
    之供述有前揭不相符及不明確之情形，即認其供述完全不足採，進而推論被告己○○有竊取鋼筋之犯行，實乏堅強論據。
  (4)至卷附贓物認領保管單、扣案之布製繩索及證人丁○○之證詞，僅能證明宏統營
    造公司所有之鋼筋曾於右揭時地遭共同被告丙○○搬運之客觀事實，然本件既查
    無其他積極證據，可認被告己○○即係與丙○○同赴前述工地，並著手竊取該等
    鋼筋之人，前述各項證據仍不足以證明被告己○○有何竊取鋼筋之犯行。
五、綜上所述，本件既無積極證據證明被告己○○有何竊取車牌號碼ＤＳ─一四七六
    號自用小貨車及宏統營造公司所有之鋼筋等犯行，依據前揭法律規定及判例意旨
    ，即應為有利於被告己○○之事實認定。此外，本院復查無其他積極之證據，足
    認被告己○○有公訴人所指之竊盜犯行，既不能證明其犯罪，自應諭知無罪之判
    決。
六、據上論斷，應依刑事訴訟法第三百零一條第一項，判決如主文。
中      華      民      國    九十    年      四      月      十二      日
                              臺灣臺中地方法院刑事第一庭
                                  法  官  鍾  啟  煒
右正本證明與原本無異。
如不服本判決，應於判決送達後十日內向本院提出上訴狀，上訴於臺灣高等法院臺中
分院（須附繕本）。
                                  書記官
中      華      民      國    九十    年      二      月      十三      日


司法院資訊處製作；財團法人民間司法改革基金會備份。
